【裁判字號】    98,交聲,4287
【裁判日期】    981231
【裁判案由】    交管條例聲異
【裁判全文】
臺灣板橋地方法院交通事件裁定        98年度交聲字第4286號
原處分機關  交通部公路總局臺北區監理所
異  議  人
即受處分人  甲○○
上列異議人即受處分人因違反道路交通管理處罰條例案件，不服
原處分機關於民國98年11月11日所為之裁決處分（裁決書案號：
北監營裁字第裁40-ZAQ093745、40-ZAQ093752、40-ZAQ093800、
40-ZAQ093779、40-ZAQ093788、40-ZAQ096034 號 ），聲明異議
，本院裁定如下：
    主  文
原處分撤銷。
甲○○不罰。
    理  由
一、原處分意旨如附表。
二、聲明異議意旨略以：異議人即受處分人甲○○並未居住戶籍
    地址臺北縣板橋市○○路260 巷1 弄9 之3 號4 樓，致未接
    獲遠通電收股份有限公司（以下簡稱遠通公司）催繳通知，
    竟遭裁罰，自難甘服，爰依法聲明異議。
三、按汽車行駛於應繳費之公路、橋樑、隧道或輪渡，不依規定
    繳費者，處汽車所有人或駕駛人新臺幣3000元以上6000元以
    下罰鍰，並追繳欠費，道路交通管理處罰條例第27條第1 項
    定有明文。而交通部臺灣區○道○○○路局為辦理電子收費
    申裝及欠費追繳作業，依公路通行費徵收管理辦法訂定交通
    部臺灣區○道○○○路局電子收費申裝及欠費追繳作業注意
    事項，其第13條第2 項、第17條規定：用路人不依規定繳費
    ，營運單位應依本局查明之車籍資料，製發「補繳通行費及
    作業處理費通知單」，追繳通行費並加收作業處理費用；用
    路人應依「補繳通行費及作業處理費通知單」所列金額及繳
    費期限完成補繳，逾補繳期限截止日未繳納者，依法舉發。
    次按處理違反道路交通管理事件，有關文書送達之程序，依
    行政程序法之規定，違反道路交通管理事件統一裁罰基準及
    處理細則第5 條規定甚明。又送達，於應受送達人之住居所
    、事務所或營業所為之，則為行政程序法第72條第1 項所明
    定。經查：異議人於附表所示時間，駕駛車牌號碼989-ND號
    營業小客車，在國道一號高速公路應繳費之公路，行經泰山
    收費站電子收費車道，因卡片餘額不足，未依規定繳費，經
    遠通公司依交通部臺灣區○道○○○路局委託，按臺北縣板
    橋市○○路260 巷1 弄9 之3 號4 樓異議人戶籍地址送達補
    繳通行費及作業處理費通知單，因未獲會晤本人，亦無受領
    文書之同居人、受僱人或其他接收郵件人員，於98年8 月10
    日至25日間，陸續寄存在板橋中正路郵局之事實，有採證照
    片6 幀、交通部臺灣區○道○○○路局委託遠通電收股份有
    限公司補繳通行費及作業處理費通知書、高速公路局委託遠
    通電收公司辦理電子收費業務送達證書各6 件附卷可資佐證
    ，固堪認定。惟所謂住居所，應依一定事實，足認以久住之
    意思，住於一定之地域者，始足當之，此觀民法第20條第1
    項規定即明。異議人之戶籍地址雖設於臺北縣板橋市○○路
    260 巷1 弄9 之3 號4 樓，然前開建物自97年8 月間起，已
    由異議人出租予林妙芬、陳瑾瑩、李侑蓓等人，有房屋租賃
    契約書3 件、聯邦銀行存摺紀錄1 件在卷足稽，足認異議人
    並無久住之意思，亦無居住該址之事實，復經異議人陳明其
    住所為臺北市○○區○○路246 巷50號4 樓，遠通公司以異
    議人之戶籍地址送達催繳通行費之通知書，難認合法。從而
    ，原處分機關依道路交通管理處罰條例第27條第1 項規定，
    遽予裁罰，容有未合。綜上，本件異議為有理由，爰撤銷原
    處分，併為異議人不罰之諭知，以昭審慎。
據上論斷，應依道路交通案件處理辦法第20條，裁定如主文。
中    華    民    國    98    年    12    月    31    日
                  交通法庭  法  官  廖怡貞
以上正本證明與原本無異。
如不服本裁定應於送達後5日內向本院提出抗告狀。
                            書記官  林惠齡
中    華    民    國    99    年    1     月    4     日
┌───────────────────────────────────────┐
│附表                                                                          │
├───────────────────────────────┬───────┤
│原處分意旨                                                    │裁決書案號    │
├───────────────────────────────┼───────┤
│異議人即受處分人甲○○於98年7 月6 日下午2 時9 分許，駕駛車牌號│98年11月11日北│
│碼989-ND號營業小客車，在國道一號高速公路應繳費之公路，行經泰山│監營裁字第裁  │
│收費站，不依規定繳費，經臺灣區○道○○○路局國道公路警察局第一│40-ZAQ093745號│
│警察隊泰山分隊掣單舉發（內政部警政署國道公路警察局公警局交字第│              │
│ZAQ093745 號）；爰依道路交通管理處罰條例第27條第1 項規定，裁處│              │
│罰鍰新臺幣3000元。                                            │              │
├───────────────────────────────┼───────┤
│異議人即受處分人甲○○於98年7 月6 日下午3 時35分許，駕駛車牌號│98年11月11日北│
│碼989-ND號營業小客車，在國道一號高速公路應繳費之公路，行經泰山│監營裁字第裁  │
│收費站，不依規定繳費，經臺灣區○道○○○路局國道公路警察局第一│40-ZAQ093752號│
│警察隊泰山分隊掣單舉發（內政部警政署國道公路警察局公警局交字第│              │
│ZAQ093752 號）；爰依道路交通管理處罰條例第27條第1 項規定，裁處│              │
│罰鍰新臺幣3000元。                                            │              │
├───────────────────────────────┼───────┤
│異議人即受處分人甲○○於98年7 月7 日下午3 時43分許，駕駛車牌號│98年11月11日北│
│碼989-ND號營業小客車，在國道一號高速公路應繳費之公路，行經泰山│監營裁字第裁  │
│收費站，不依規定繳費，經臺灣區○道○○○路局國道公路警察局第一│40-ZAQ093800號│
│警察隊泰山分隊掣單舉發（內政部警政署國道公路警察局公警局交字第│              │
│ZAQ093800 號）；爰依道路交通管理處罰條例第27條第1 項規定，裁處│              │
│罰鍰新臺幣3000元。                                            │              │
├───────────────────────────────┼───────┤
│異議人即受處分人甲○○於98年7 月7 日上午8 時58分許，駕駛車牌號│98年11月11日北│
│碼989-ND號營業小客車，在國道一號高速公路應繳費之公路，行經泰山│監營裁字第裁  │
│收費站，不依規定繳費，經臺灣區○道○○○路局國道公路警察局第一│40-ZAQ093779號│
│警察隊泰山分隊掣單舉發（內政部警政署國道公路警察局公警局交字第│              │
│ZAQ093779 號）；爰依道路交通管理處罰條例第27條第1 項規定，裁處│              │
│罰鍰新臺幣3000元。                                            │              │
├───────────────────────────────┼───────┤
│異議人即受處分人甲○○於98年7 月7 日上午11時40分許，駕駛車牌號│98年11月11日北│
│碼989-ND號營業小客車，在國道一號高速公路應繳費之公路，行經泰山│監營裁字第裁  │
│收費站，不依規定繳費，經臺灣區○道○○○路局國道公路警察局第一│40-ZAQ093788號│
│警察隊泰山分隊掣單舉發（內政部警政署國道公路警察局公警局交字第│              │
│ZAQ093788 號）；爰依道路交通管理處罰條例第27條第1 項規定，裁處│              │
│罰鍰新臺幣3000元。                                            │              │
├───────────────────────────────┼───────┤
│異議人即受處分人甲○○於98年7 月20日下午5 時46分許，駕駛車牌號│98年11月11日北│
│碼989-ND號營業小客車，在國道一號高速公路應繳費之公路，行經泰山│監營裁字第裁  │
│收費站，不依規定繳費，經臺灣區○道○○○路局國道公路警察局第一│40-ZAQ096034號│
│警察隊泰山分隊掣單舉發（內政部警政署國道公路警察局公警局交字第│              │
│ZAQ096034 號）；爰依道路交通管理處罰條例第27條第1 項規定，裁處│              │
│罰鍰新臺幣3000元。                                            │              │
└───────────────────────────────┴───────┘

司法院資訊處製作；財團法人民間司法改革基金會備份。
